【裁判字號】    97,訴,1161
【裁判日期】    970828
【裁判案由】    違反槍砲彈藥刀械管制條例等
【裁判全文】
臺灣高雄地方法院刑事判決              97年度訴字第1161號
公  訴  人  臺灣高雄地方法院檢察署檢察官
被      告  甲○○
選任辯護人  楊水柱律師
上列被告因違反槍砲彈藥刀械管制條例等案件，經檢察官提起公
訴（97年度偵字第5108號），本院判決如下：
    主  文
甲○○犯非法持有手槍罪，處有期徒刑參年肆月，併科罰金新臺
幣拾萬元，罰金如易服勞役，以新臺幣貳仟元折算壹日；扣案手
槍壹支（槍枝管制編號：0000000000號）沒收。又犯傷害罪，處
拘役參拾日，如易科罰金，以新臺幣壹仟元折算壹日；扣案同上
手槍壹支（槍枝管制編號：0000000000號）沒收。
    事  實
一、甲○○未經許可，竟基於持有手槍及子彈之犯意，於民國93
    年間某日，在高雄市小港區紅毛港某處水溝內，拾得不詳之
    人所丟棄具殺傷力之改造手槍1 支及子彈1 顆，而無故持有
    之。緣甲○○與乙○○為址設高雄縣鳳山市○○路3 巷22號
    附15之「瑞和工程股份有限公司」（下稱瑞和公司）股東，
    雙方因工程財務糾紛而有積怨，甲○○疑乙○○侵吞款項，
    竟於97年2 月2 日上午8 時許，在瑞和公司辦公室內，持上
    開改造手槍裝填子彈1 顆，向乙○○要求解釋公司工程帳款
    明細問題。因甲○○對乙○○的解釋仍有不滿，竟基於傷害
    之犯意，持該改造手槍敲打乙○○頭部，該改造手槍因敲打
    而不慎走火而擊發射中辦公室天花板，甲○○並持現場之椅
    子毆打乙○○左肩部，致乙○○頭部挫傷暨血腫（2X2 公分
    ）及左肩部挫傷。事後甲○○將該改造手槍拆解放入塑膠袋
    內，藏放在瑞和公司旁木材堆內。嗣甲○○再邀約乙○○及
    陳添孟（乙○○姊夫）於97年2 月5 日下午1 時20分許，前
    往瑞和公司商談帳務時，因陳添孟畏懼而向警方報案，經警
    方於同日下午3 時30分許前往現場處理，發現該辦公室天花
    板有一彈孔，並當場扣得彈頭1 顆及彈殼1 枚，嗣再循線於
    同日下午7 時50分許逮捕甲○○後，偕同甲○○在瑞和公司
    旁木材堆，扣得上開改造手槍1 支。
二、案經乙○○訴由高雄縣政府警察局仁武分局報告臺灣高雄地
    方法院檢察署檢察官偵查起訴。
    理  由
一、本件被告甲○○及辯護人對於檢察官所提出之證據，均明示
    同意其證據之資格。查證人乙○○、陳添孟、薛德祥及馮嘉
    卿於警詢中之陳述，非以不正方法取得；內政部警政署刑事
    警察局97年3 月24日刑鑑字第0970022061號槍彈鑑定書，為
    槍彈鑑定方面具高度專業及公信力之機關依法定程序所製作
    ；高雄市立聯合醫院診斷書，為合格醫師依專業知識之診療
    結果，上開證據與待證事項具關聯性，亦有相當之證明力，
    依同法第159 條之5 第1 項之規定，俱適當為證據。又查扣
    之手槍1 支為被告自行提出交與警方，該槍枝及陳添裕受傷
    之照片，係單純顯現事物存在之狀態，亦有證據能力。至於
    被告警詢及偵查中之自白，係出於自由意志之任意性陳述，
    非以不正方法取得，自得為證據。
二、上揭犯罪事實，業據被告於本院審理時坦認不諱，核與證人
    乙○○、陳添孟、薛德祥、馮嘉卿警詢中證述之情節相符，
    並有手槍1 支扣案可稽。該扣得之手槍經送內政部警政署刑
    事警察局鑑定結果，認係改造手槍，由仿FN廠半自動手槍製
    造之槍枝，換裝土造金屬槍管而成，擊發功能正常，可供擊
    發適用子彈使用，認具殺傷力等情，有內政部警政署刑事警
    察局97年3 月24日刑鑑字第0970022061號槍彈鑑定書在卷足
    據。且被告持該手槍槍柄敲打乙○○之頭部，致誤觸扳機，
    走火擊發，子彈射出並穿透辦公室天花板一情，亦有證人乙
    ○○之證述及現場照片可資佐證，可見該手槍功能正常，威
    力強大，確有殺傷力無疑。乙○○因被告持槍敲擊頭部，致
    挫傷暨血腫（2X2 公分）及左肩部挫傷一節，則有卷附高雄
    市立聯合醫院診斷書足參。依上事證，足認被告之自白與事
    實相符。本案事證已明，被告犯行，堪以認定。
三、按槍砲彈藥刀械管制條例雖曾於85年9 月25日、86年11月24
    日、89年7 月5 日、90年11月14日、93年6 月2 日，及最近
    1 次於94年1 月26日修正公布施行，並於同年月28日生效。
    惟未經許可持有槍彈為繼續犯，於其終止持有之前，犯罪行
    為仍在繼續實施之中，其間法律縱有變更，但其行為既繼續
    實施至新法施行以後，自無行為後法律變更，應為新舊法比
    較之問題，而應適用其行為終止時之現行條例論處（最高法
    院89年度台非字第186 號判決意旨參照）。是核被告所為，
    係犯槍砲彈藥刀械管制條例第8 條第4 項之非法持有手槍罪
    、同條例第12條第4 項之非法持有子彈罪及刑法第277 條第
    1 項之傷害罪。被告以一行為同時犯非法持有手槍及子彈2
    罪，為想像競合犯，依刑法第55條之規定，應從較重之非法
    持有手槍罪處斷。被告所犯非法持有手槍及傷害罪，犯意各
    別，行為互異，應予分論併罰。審酌被告未經許可，自93年
    間即持有該列管之違禁槍枝，時間非短，對社會治安潛藏一
    定之危害，本件更持以傷人，原應嚴其刑責；惟考量其犯罪
    後偕同警方交出手槍，知過坦承，雖持之傷害乙○○，但犯
    罪動機係認乙○○有虧空公款之舉，且係以槍柄敲打，非持
    槍射擊，犯罪情節及造成之傷害尚屬輕微，惜迄今未與乙○
    ○達成和解，除此之外，又未發現使用該槍枝另犯他案，亦
    無不良犯罪前科，素行尚佳等一切情狀，就所犯2 罪，分別
    量處如主文所示之刑，併科罰金部分並諭知易服勞役之折算
    標準，拘役部分，並參酌上開犯罪情節，從輕諭知易科罰金
    之折算標準。辯護意旨雖認被告犯罪情狀可憫，請依刑法第
    59條酌減輕其刑。惟被告持有之手槍係仿制式半自動手槍所
    改造，持有時間非短，擊發功能正常，可知有適當之保養，
    潛藏危害不可小覷。本件上開各項犯罪因果及過程，茲經審
    酌，核屬刑法第57條所規定科刑時應考量之事項，整體而言
    ，或可於法定刑度內從輕量刑，但其犯罪情狀客觀上尚不足
    以引起一般人之同情，認無法重情輕之情，自不得另依刑法
    第59條減輕其刑，併予敘明。扣案之手槍1 支為違禁物，應
    依刑法第38條第1 項第1 款規定宣告沒收；被告持該手槍用
    為傷害乙○○之工具，是傷害部分亦應依同條項第2 款之規
    定諭知沒收。至扣案彈頭1 顆及彈殼1 枚係因子彈走火擊發
    後所遺留，已非違禁物，爰不予宣告沒收，附此敘明。
據上論斷，應依刑事訴訟法299 條第1 項前段，槍砲彈藥刀械管
制條例第8 條第4 項、第12條第4 項，刑法第11條前段、第277
條第1 項、第55條、第41條第1 項前段、第42條第3 項、第38條
第1 項第1 款，判決如主文。
本案經檢察官周天畏到庭執行職務。
中    華    民    國    97    年    8     月    28    日
                  刑事第五庭  審判長法  官  黃建榮
                                    法  官  李殷君
                                    法  官  李嘉益
以上正本證明與原本無異。
如不服本判決應於收受本判決後10日內向本院提出上訴書狀，並
應敘述具體理由，如未敘述上訴理由者，應於上訴期間屆滿後20
日內補提理由書狀於本院（均須按他造當事人之人數附繕本）「
切勿逕送上級法院」。
中    華    民    國    97    年    8     月    28    日
                                    書記官  郭南宏
附錄本案論罪法條：
槍砲彈藥刀械管制條例第8 條第4項
  未經許可，持有、寄藏或意圖販賣而陳列第1 項所列槍枝者，
  處3 年以上10年以下有期徒刑，併科新臺幣700 萬元以下罰金
  。
槍砲彈藥刀械管制條例第12條第4項
  未經許可，持有、寄藏或意圖販賣而陳列子彈者，處5年以下有
  期徒刑，併科新台幣 300 萬元以下罰金。
刑法第277條條第1項
  傷害人之身體或健康者，處3 年以下有期徒刑、拘役或1000元
  以罰金。


司法院資訊處製作；財團法人民間司法改革基金會備份。
